【裁判字號】    97,交簡上,4
【裁判日期】    980210
【裁判案由】    過失傷害
【裁判全文】
臺灣臺東地方法院刑事判決             97年度交簡上字第4號
上  訴  人  臺灣臺東地方法院檢察署檢察官
被      告  乙○○
上列上訴人因被告過失傷害案件，不服本院交通法庭97年度東交
簡字第147號中華民國97年5月29日第一審判決（聲請簡易判決處
刑案號：97年度偵字第659號），提起上訴，本院管轄之第二審
合議庭判決如下：
    主  文
原判決撤銷。
乙○○因過失傷害人，處拘役伍拾玖日，如易科罰金，以新臺幣
壹仟元折算壹日。
    犯罪事實
一、乙○○於民國96年11月18日上午8時許，駕駛車牌號碼0019-
    MK號自小客車，沿臺東縣鹿野鄉○○村○○路由南往北方向
    行駛，於同日上午8時5分許，行經龍二路與北一路無號誌交
    岔路口之際，本應注意車輛行駛至無號誌交岔路口時，應減
    速慢行，作隨時停車之準備，而依當時情形係天候晴，日間
    自然光線，路面狀況為乾燥、無缺陷且無障礙物，視距良好
    ，並無不能注意之情事，竟疏未注意車前狀況且未減速慢行
    ，適有丙○騎乘車牌號碼 PVL-672號重機車沿北一路由西往
    東方向行駛至上開無號誌交岔路口，未暫停讓右方乙○○來
    車先行，兩車遂於上開無號誌交岔路口處發生相撞。丙○因
    此人車倒地而受有右腳脛骨與腓骨開放性粉碎性骨折、髖臼
    閉鎖性骨折、胸部挫傷併右側第十肋骨骨折、腹部鈍傷等傷
    害。乙○○於肇事後，在現場等候，在未被有偵查權之公務
    員或機關發覺其為犯嫌前，即向據報前往處理本件交通事故
    之臺東縣警察局關山分局鹿野派出所員警林正德當場表示為
    肇事人並進而接受裁判。
二、案經丙○訴請臺灣臺東地方法院檢察署檢察官偵查後聲請簡
    易判決處刑。
    理  由
一、證據能力:
    按被告以外之人於審判外之陳述，雖不符刑事訴訟法第 159
    條之1至之4之規定，而經當事人於審判程序同意作為證據，
    法院審酌該言詞陳述或書面陳述作成時之情況，認為適當者
    ，亦得為證據；當事人、代理人或辯護人於法院調查證據時
    ，知有第159條第1項不得為證據之情形，而未於言詞辯論終
    結前聲明異議者，視為有前項之同意，刑事訴訟法第 159條
    之 5定有明文。查本案以下所引用之證據，被告及檢察官於
    本院審理時均表示不爭執其證據能力，且迄於言詞辯論終結
    前，亦未就本院所調查之證據資料主張有刑事訴訟法第 159
    條第 1項不得為證據之情形，本院審酌該證據作成之情況，
    認均無不適當情事，依刑事訴訟法第159條之5第 2項之規定
    ，均有證據能力，合先敘明。
二、認定犯罪事實所憑之證據及理由：
  (一)上揭犯罪事實，業據被告乙○○於本院審理中坦承不諱，核
    與告訴人丙○於警詢、偵查中之指訴情節相符 (見偵卷第 1
    至3頁、本院卷第83至85頁)，並有道路交通事故現場圖、交
    通事故談話紀錄表、道路交通事故初步分析研判表、道路交
    通事故調查報告表(一)(二)及現場照片53張 (見本院卷第77至79
    頁、第86至115頁、偵查卷第33頁)等在卷可稽。
  (二)按行車行經無號誌之交岔路口應減速慢行，作隨時停車之準
    備；又汽車行駛時，駕駛人應注意車前狀況，並隨時採取必
    要之安全措施，道路交通安全規則第93條第1項第2款、第94
    條第 3項分別定有明文。觀諸前揭道路交通事故調查報告表
    (一)(二)所載，本案事故發生之際，天候晴、日間自然光線、乾
    燥無缺陷障礙之柏油路面等情狀，並無不能注意之情事，被
    告駕駛汽車自應注意車前狀況，並隨時採取必要之安全措施
    ，況被告當時駕車所經之路段係屬交岔路口，尤應減速慢行
    ，作隨時停車之準備，以避免發生擦撞，且依當時被告之主
    觀意識認知及客觀行車環境，並無使被告不能注意遵循前開
    道路交通安全法規之情事，其竟仍疏於注意車前狀況並減速
    慢行，使其所駕駛之汽車車頭擦撞由告訴人所騎乘之前開機
    車車身，致告訴人因而人車倒地，被告對於本案交通事故之
    發生具有過失責任，甚屬明確，雖告訴人丙○亦有未暫停讓
    右方來車先行，亦與有過失，惟仍不因此解免被告過失刑責
    ，此部分經臺灣省花東區車輛行車事故鑑定委員會及臺灣省
    車輛行車事故覆議鑑定委員會鑑定後，亦同此結論，有臺灣
    省花東區車輛行車事故鑑定委員會及臺灣省車輛行車事故覆
    議鑑定委員會鑑定意見書各 1份 (見偵查卷第24至26頁、本
    院卷第197頁)在卷可參。
  (三)又告訴人因本案交通事故而受有右腳脛骨與腓骨開放性粉碎
    性骨折、髖臼閉鎖性骨折、胸部挫傷併右側第十肋骨骨折、
    腹部鈍傷等傷害，有馬偕紀念醫院臺東分院96年11月13日診
    斷證明書1紙 (見偵查卷第6頁 )附卷可憑，足認被告前揭過
    失行為與告訴人因本案事故受有上開傷害之結果間，具有相
    當因果關係。
  (四)綜上所述，被告之自白核與前揭證據所顯示之事實均相符合
    ，本案事證明確，被告犯行洵堪認定，應予依法論科。
三、論罪與量刑：
  (一)核被告乙○○所為，係犯刑法第284條第1項前段之過失傷害
    罪。上訴人即檢察官雖以: 告訴人丙○所受之傷害屬重傷害
    ，且被告亦有超速之過失行為等語為上訴理由。經查：
    1.本件告訴人丙○於96年11月18日上午，因本件車禍經診斷
      受有右腳脛骨與腓骨開放性粉碎性骨折、髖臼閉鎖性骨折
      、胸部挫傷併右側第十肋骨骨折、腹部鈍傷等傷害，並於
      96年11月15日行清創併復立骨釘內固定手術，於96年12月
      8日出院改門診追蹤治療，此有馬偕紀念醫院臺東分院96
      年11月13日診斷證明書1紙附卷可稽。另告訴人丙○於96
      年11月13日因車禍致右小腿遠端脛骨、腓骨粉碎性第三度
      開放性骨折，嚴重骨盆骨折，並失血性休克，經馬偕紀念
      醫院臺東分院緊集處理待生命徵象穩定後，因開放性骨折
      、開放性傷口需要骨科及整型外科進一步治療而轉至馬偕
      紀念醫院臺北院區求治，目前骨盆骨折、右脛骨、腓骨骨
      折已漸癒合，但尚未完全癒合。以目前進展，應不致有重
      大身體機能損害或無法恢復之情況，但左踝部可能有些微
      外翻之情況，外觀上可能造成與正常有差異但不影響其基
      本行走生活功能，此有97年9月22日馬院醫骨字第0970002
      637號函暨所檢附之病歷資料1份附卷可按。準此，因查無
      積極證據足資認定告訴人有一肢以上之機能達於毀敗或嚴
      重毀損之重傷害程度，故上訴人此部分所指自屬無據。
    2.再查，被告雖於警詢時供稱: 事故當時車速約50公里; 當
      時發現該機車時距離約10公尺等語，惟依道路交通事故現
      場圖紀錄於南往北方向有被告乙○○所駕自小客車之煞車
      痕15.6 公尺及15.7公尺各1條，而當時路面屬柏油 (即瀝
      青)道路且路面乾燥，依卷附之司法行政部62年5月9日(62
      )函刑決字第464號函轉交通部道路交通安全督會訂5月4日
      交導登 (62)字第232號函公布之「一般公路汽車煞車距離
      、行車速度對照表」，以最長之煞車痕15.7公尺換算結果
      ，被告乙○○所駕自小客車車速介於時速50至55公里之間
      ，則被告乙○○供述其行車速度約時速50公里乙節，不足
      採信。另按駕駛人之一般平均反應力，為 3/4秒，故其反
      應距離等於每秒行駛距離乘 3/4，依被告乙○○當時車速
      介於時速50至55公里之間計算，反應距離介於 10.40公尺
      至11.44公尺之間，有交通部66年10月27日交路 (66)字第
      10275號函公布之「汽車行駛距離及反應距離一覽表 」在
      卷可按，而本件車禍為對撞車禍，告訴人當時車速很慢等
      情，業據告訴人丙○於警詢時供承在卷，而告訴人丙○於
      二車對撞前，並未採取停車動作，致未於現場路面留有煞
      車痕跡等情，亦有警繪現場圖、事故現場照片附卷可稽，
      是以被告乙○○之反應距離、煞車距離計算，被告乙○○
      係於二車對撞處前 26.1公尺至27.14公尺之距離即發覺告
      訴人違規行駛之危險狀況，而採取煞車動作，是倘被告乙
      ○○以該路段最高速限時速50公里以下之速度行駛，依上
      開「一般公路汽車煞車距離、行車速度對照表」及「汽車
      行駛距離即反應距離一覽表」計算，被告乙○○可於24.5
      公尺之距離(時速50公里之應距離為10.4公尺，煞車最長
      距離為14.1 公尺)內，自發生危險狀況至完全煞停車輛，
      足徵被告乙○○所駕自小客車當時確有超速之情形，亦有
      臺灣省花東區車輛行車事故覆議鑑定委員會鑑定意見書附
      卷可佐，堪認被告於肇事時確有超速行駛之情形。惟依被
      告乙○○在北一路交岔路口發現告訴人騎乘機車穿越道路
      時，與之距離約為10公尺，參酌一般公路汽車煞車距離、
      行車速度對照表及汽車行駛距離、反應距離一覽表，倘被
      告乙○○依規定速限，以時速50公里之速度行駛，其煞車
      距離加計反應距離須達24.5公尺，則被告乙○○依規定速
      限行駛，亦無法避免與告訴人騎乘之機車碰撞，是其縱有
      超速行駛之違規行為，尚難認與本件交通事故具有相當之
      因果關係。
    3.另本件告訴代理人請求以電腦動畫模擬重建事故現場或實
      車測試，以查明被告是否超速行駛及實際煞車距離，並爭
      執警察機關所提供交通事故報告之分析資料及臺灣省花東
      區車輛行車事故鑑定結果，惟本件縱被告有超速之行為，
      與本件事故之發生亦無因果關係，已如上述，本院認本件
      事證已明，上開請求調查之證據，核無必要，附此敘明。
    4.綜上，被告之行為僅成立過失傷害罪，上訴人主張被告應
      構成過失重傷害罪及亦有超速之過失行為云云，即有未合
      ，應無理由。
  (二)又查，被告乙○○於肇事後，未被有偵查權之公務員或機關
    發覺其為犯嫌前，即向據報前往處理本件交通事故之臺東縣
    警察局關山分局鹿野派出所警員林正德當場表示為駕駛人並
    進而接受裁判乙節，此有被告之臺東縣警察局道路交通事故
    談話紀錄表及本院公務電話紀錄各1份在卷可佐 (見本院卷
    第213頁)，其行為合乎自首之要件，依刑法第62條前段之規
    定減輕其刑。
  (三)原審以被告罪證明確，依刑事訴訟法第449條第1項前段、第
    3項、第454條第2項，刑法第284條第1項前段、第41條第1項
    前段，刑法施行法第1條之1第1項、第2項前段，逕以簡易判
    決判處拘役59日，並諭知易科罰金折算標準予以論罪科刑，
    固非無見。惟查原審漏未審酌被告有自首要件之適用及遲未
    與告訴人和解，賠償告訴人所受之損害之犯後態度等情，容
    有未洽之處。是以，上訴人主張告訴人所受之傷害屬重傷害
    及被告亦有超速之過失行為，雖無理由，然原審判決既有上
    揭未洽之處，仍應由本院予以撤銷改判。
  (四)原審酌被告在此之前並無任何前科紀錄，此有臺灣臺東地方
    法院檢察署刑案資料查註紀錄表及臺灣高等法院被告前案紀
    錄表各1份在卷可按，復考量被告駕駛自小客車未減速行駛
    為肇事次因，兼衡其智識程度及過失情節，暨被告犯後雖坦
    承犯行，然未能與告訴人達成和解之態度等一切情狀，爰量
    處如主文第二項所示之刑，並諭知易科罰金之折算標準，以
    資懲儆。
據上論斷，應依刑事訴訟法第455條之1第1項、第 3項、第369條
第1項前段、第364條、第299條第1項前段，刑法第284條第1項前
段、第62條前段、第41條第1項前段，刑法施行法第1條之1第1項
、第2項前段，判決如主文。
本案經檢察官甲○○到庭執行職務。
中    華    民    國    98    年    2     月    10    日
                  交通法庭  審判長法  官  李水源
                                  法  官  盧亨龍
                                  法  官  蔡慧雯
以上正本證明與原本無異。
本件判決不得上訴。
                                  書記官  林慧芬
中    華    民    國    98    年    2     月    17    日
附錄本案論罪科刑法條：
中華民國刑法第284條
因過失傷害人者，處6 月以下有期徒刑、拘役或5 百元以下罰金
，致重傷者，處1 年以下有期徒刑、拘役或5 百元以下罰金。
從事業務之人，因業務上之過失傷害人者，處1 年以下有期徒刑
、拘役或1 千元以下罰金，致重傷者，處3 年以下有期徒刑、拘
役或2千元以下罰金。


司法院資訊處製作；財團法人民間司法改革基金會備份。
